---
title: "TP_3"
author: "EL_Hadrami_N'DOYE_Ismael_Ramde"
date: "29/01/2021"
output: pdf_document
---

```{r setup, include=FALSE}
knitr::opts_chunk$set(echo = TRUE)
```

```{r}
source("ScriptsTP3.R")
```

**(a) Donnons un intervalle de confiance à 80% pour le nombre total de signatures sur l’ensemble de 676 feuilles.**

```{r}
echibarr <- mean(ech)
n <- length(ech)
N <- 676
sigmaybarr <- sqrt(1 - (n / N)) * (sqrt(var(ech)) / sqrt(n))
b.inf <- echibarr - (1.28 * sigmaybarr)
b.sup <- echibarr + (1.28 *sigmaybarr)
N * b.inf
N * b.sup
```

**(b) Amelioration de l'estimation du nombre total de signatures sur les 676 feuilles**

On calcul l'intervalle de confiance a $80\%$ le nombre total de signature sur l'ensemble des feuilles restantes puis on ajoute sur chaque borne de l'intervalle les 326 feuilles ayant 42 signatures.

```{r}
N42sig <- 326 * 42
Nr <- N - 326
echr <- ech[ech!=42]
echrbar <- mean(ech)
nr <- length(echr)
sybar <- sqrt(1 - (nr / Nr)) * (sqrt(var(echr)) / sqrt(nr))
b.inf <- echrbar - (1.28 * sybar)
b.sup <- echrbar + (1.28 *sybar)
(Nr * b.inf) + N42sig 
(Nr * b.sup) + N42sig 
```

## 2

## (a) Est-ce qu’on gagne beaucoup à connaitre la taille des domaines?
 
 Oui, car cela nous permettra d'avoir une meilleure estimation.
 
**(b) Est-ce que l’un des deux domaines permet une meilleure estimation du total ? Utilisez l’écart type de l’estimateur, ainsi que son coefficient de variation comme critère de qualité.**
 
- Hypothese 1 :les tailles du domaines sont connues

```{r}
# estimation du salaire total pour chaque domaine
estimtot.D1 <- ND.20 * ybar1
estimtot.D1
estimtot.D2 <- ND.30 * ybar2
estimtot.D2
# estimation de l'ecart type
f.D1 <- nd1 / ND.20
f.D2 <-  nd2 / ND.30
ecartype.estimD1 <- sqrt(1 - f.D1) * (sd1 / sqrt(nd1))
ecartype.estimD2 <- sqrt(1 - f.D2) * (sd2 / sqrt(nd2))
# Coeficient de variation 
coefv.D1 <- ecartype.estimD1 / ybar1
coefv.D1
coefv.D2 <- ecartype.estimD2 / ybar2
coefv.D2
```

Le coefficient de variation du domaine 2 donne la valeur la plus petite.

Donc le domaine 2 donne la meilleure estimation total du salaire.

- Hypothese 2 :les tailles du domaines ne sont pas  connues.

```{r}
N <- 200
n <- 50
f <- n / N
estimtot1 <- N * ybar1.prime
estimtot1
estimtot2 <- N * ybar2.prime
estimtot2
ecartype.estim1 <- sqrt(1 - f) * (sd1.prime / sqrt(n))
ecartype.estim2 <- sqrt(1 - f) * (sd2.prime/ sqrt(n))
# Coeficient de variation 
coefv1 <- ecartype.estim1 / ybar1.prime
coefv1
coefv2 <- ecartype.estim2 / ybar2.prime
coefv2
```

Dans cette hypothese le coefficient de variation du domaine 2 donne la valeur la plus petite.

Donc le domaine 2 donne la meilleure estimation total du salaire que celui du domaine 1.

**3. On prélève un échantillon de 25 librairies dans une ville ayant 250 librairies afin d’estimer le nombre total de livres espagnols vendus dans la ville au courant du mois dernier.** 

**(a) Estimons le nombre total de livres espagnols vendus dans la ville au courant du mois dernier, et estimez l’écart type de votre estimateur.**

```{r}
N <- 250
n <- 25
estim.totE <- N * mean(y)
# estimation de l'ecart type
f <- (n / N)
estim.ecart <- sqrt(1 - f) * (sqrt(var(y)) / sqrt(n))
estim.ecart
```

Donc on estime que 340 livres espagnols ont éte vendus lors du mois dernier


**(b) Supposons maintenant que vous apprenez qu’une étude faite auprès de la population entière a révélé que 175 librairies n’ont pas vendu de livres espagnols. Utilisons cette information pour arriver à une deuxième estimation du nombre total de livres espagnols vendus au courant du mois dernier. Laquelle des deux estimations semble plus précise?**

```{r}
y <- 0:8
# effectif
e <- c(175, 3, 2, 4, 0, 0, 0, 1, 1)
y.prime <- rep(y,e)
n.prime <- length(y.prime)
N <- 250
f.prime <- n.prime / N
estim.totE.prime <- N * round(mean(y.prime),2)
estim.totE.prime
estim.ecart.prime <- sqrt(1 - f.prime) * (sqrt(var(y.prime)) / sqrt(n.prime))
estim.ecart.prime
```
Donc on estime que 45 livres espagnols ont éte vendus lors du mois dernier.

Cette estimation semble etre plus precise car elle minimise l'ecart type estimé.


## 4. Considérons la population de N = 8 unités pour lesquels sont définies deux variables, X et Y.

**(a) Montrons que l’estimateur $\boldsymbol{\hat{R}}$ est biaisé, comme on le sait, et exprimons  une opinion sur l’importance du biais dans ce cas.**


```{r}
# calcul de R
R <- ybar.pop / xbar.pop
R.chapbar <- mean(stats[,3])
R.chapbar - R
```
Donc $\hat{R}$ est un estimateur biaisé, ce biais montre que la moyenne n'est pas toujours la vraie estimateur de l'esperance.

**(b) Calul de la variance de $\hat{R}$**

```{r}
N <- 8
n <- 3
Rchap <- stats[,3]
varrchap <- var(Rchap)
varrchap
S.carre <- (1 / (N - 1)) * sum((Rchap - mean(Rchap))^2)
S.carre
sigmarchap <- (1 -(n / N)) * (S.carre / n)
sqrt(sigmarchap)
```

**c)La probabilité de se tromper de plus de 20 % dans l’estimation du quotient ?**


```{r}
prob <- length(which(Rchap > R + 0.2)) / length(Rchap)
```

Donc la probabilité de se tromper plus de 20% est de $21.42\%$


**(d) Comparons $\boldsymbol{\sigma_{\hat{R}}}$ avec la quantité obtenue par la formule usuelle**

```{r}
f <- n / N
expr1 <- sqrt(1 - f) / (xbar.pop * sqrt(n))
expr2 <- sqrt(sum((pop.y - (R*pop.x))^2) / (N - 1))
sigma.estim <- expr1 * expr2
sigma.estim
```
**e) Est-ce que $\boldsymbol{s_{xy}}$ est un estimateur sans biais de $\boldsymbol{S_{XY}}$ ?**

```{r}
sy <- apply(ech.all[,(n+1):(2*n)],1,sd)
sx <- apply(ech.all[,(2*n+1):(3*n)],1,sd)
sxy <- sy * sx
SXY <- (1 / (N - 1)) * sum((pop.x - xbar.pop) * (pop.y - ybar.pop))
mean(sxy) - SXY
```

$\text{E}[s_{xy}]-S_{XY}\ne0$ donc $s_{xy}$ n'est pas un estimateur sans biais de $S_{XY}$.

**5. Determinations de tailles de l'echantillon**

**(a) marge d'erreur = $1000$**

```{r}
E <- 0.02
Np <- 45635
p <- 0.525
pnic <- 1.96
num <- (pnic^2) * p*(1-p) * Np
den <-  (pnic^2) * p*(1-p) + (Np-1) * E^2
ne <- num / den
```

