---
title: "TP_2"
author: "EL_Hadrami_N'DOYE_Florence"
date: "22/01/2021"
output: pdf_document
---

```{r setup, include=FALSE}
knitr::opts_chunk$set(echo = TRUE)
```

```{r}
source("TP2Etudiant.R")
```

## EXERCICE

$1.\ $ Soit $N = 6$ et $n = 3$. Afin d’étudier les distributions des estimateurs, nous supposons
connues les valeurs pour toute la population :

$$y_{1} = 98 \ \ y_{3} = 154 \ \  y_{5} = 190$$
$$y_{2} = 102 \ \ y_{4} = 133 \ \ y_{6} = 175$$
**Creations de deux fonctions un_dedansp et deux_dedansp pour determiner les probabilités d'inclusion du premier et second ordre sur tous les plans.**


```{r}
un_dedansp <- function(p,k,prob){
  sizek <- length(k)
  # nombre d'echantillons
  sizeech <- nrow(p)
  appartenancepik <- matrix(rep(NA,(sizeech * sizek)),nrow = sizek ,ncol=sizeech)
  rownames(appartenancepik) <- paste("k=",k)
  colnames(appartenancepik) <- paste("ech",1:sizeech)
  pik <-  rep(NA,sizek)
  #colnames(pik) <- paste("k=",k)
  for (i in 1:sizeech){
    for(j in 1:sizek){
      appartenancepik[j,i] <- un_dedans(p[i,],k[j])
      appartenancepik[appartenancepik==TRUE] <- 1
      appartenancepik[appartenancepik==FALSE] <- 0
      pik[j] <-  sum(appartenancepik[j,]*prob[i])
    }
    
  }
  return(list(appartenancepik,pik))
}
```

```{r}
deux_dedansp <- function(p,k,prob){
  sizek <- length(k)
  # le nombre de couple i j
  sizecoupleij <- choose(sizek,2)
  sizeech <- nrow(p)
  # couple i,j
  coupleij <- t(combn(k,2))
  appartenancepikl <- matrix(rep(NA,(sizecoupleij * sizeech)),nrow = sizecoupleij ,ncol=sizeech)
  rownames(appartenancepikl) <- paste(coupleij[,1],coupleij[,2],sep = ",")
  colnames(appartenancepikl) <- paste("ech",1:sizeech)
  #rownames(pikl) <- paste(coupleij[,1],coupleij[,2],sep = ",")
  #colnames(pikl) <- paste("ech",1:sizeech)
  pikl <-  rep(NA,sizecoupleij)
  for (i in 1:sizecoupleij){
    for(j in 1:sizeech){
      appartenancepikl[i,j] <- deux_dedans(p[j,],coupleij[i,1],coupleij[i,2])
      appartenancepikl[appartenancepikl==TRUE] <- 1
      appartenancepikl[appartenancepikl==FALSE] <- 0
      pikl[i] <-  sum(appartenancepikl[i,]*prob[j])
    }
    
    
  }
  return(list(appartenancepikl,pikl))
}
```



**(a) : Déterminons les probabilités d’inclusion du premier et du second ordre pour ces deux plans de sondages.**

$\underline{\textbf{Plan1}}$

- Probabilité d'inclusion du premier ordre

```{r}
n <- 3
N <- 6
p <- plan1[,1:n]
sizeech <- nrow(p)
k <- c(1:N)
probp1 <- plan1[,4]
rownames(p) <- paste("echantillon",1:sizeech)
appartenancepikp1 <- un_dedansp(p,k,probp1)[[1]]
pikp1 <- un_dedansp(p,k,probp1)[[2]]
p
head(appartenancepikp1,6)
head(pikp1,6)
```

- Probabilité d'inclusion du second ordre

```{r}
n <- 3
N <- 6
p <- plan1[,1:n]
sizeech <- nrow(p)
k <- c(1:N)
rownames(p) <- paste("echantillon",1:sizeech)
appartenancepiklp1 <- deux_dedansp(p,k,probp1)[[1]]
piklp1 <- deux_dedansp(p,k,probp1)[[2]]
p
head(appartenancepiklp1,N)
head(piklp1,N)
```

$\underline{\textbf{Plan2}}$


- Probabilité d'inclusion du premier ordre

```{r}
n <- 3
p <- plan2[,1:n]
k <- c(1:6)
probp2 <- plan2[,4]
sizeech <- nrow(p)
rownames(p) <- paste0("echantillon",1:sizeech)
appartenancepikp2 <- un_dedansp(p,k,probp2)[[1]]
pikp2 <- un_dedansp(p,k,probp2)[[2]]
p
head(appartenancepikp2,6)
head(pikp2,6)
```

- Probabilité d'inclusion du second ordre

```{r}
n <- 3
p <- plan2[,1:n]
sizeech <- nrow(p)
k <- c(1:6)
rownames(p) <- paste("echantillon",1:sizeech)
appartenancepiklp2 <- deux_dedansp(p,k,probp2)[[1]]
piklp2 <- deux_dedansp(p,k,probp2)[[2]]
p
head(appartenancepiklp2,6)
head(piklp2,6)
```


**(b): La valeur de** $\boldsymbol{\bar{y_{u}}}$

```{r}
y <- c(98,102,154,133,190,175)
ybarmu <- mean(y)
ybarmu
```

**(c) Soit** $\boldsymbol{\bar{y}}$ **la moyenne des valeurs de l’échantillon. Pour chacun des plans trouvons**

**Plan1**

**i.** $\textbf{E}[\boldsymbol{\bar{y}}]:$

```{r}
# Moyenne de chaque echantillon du plan p1 
x <- plan1[,1:3] 
meanechtp1 <- rep(NA,sizeech)
for (i in 1:sizeech){
  meanechtp1[i] <- mean(y[x[i,]])
}
meanechtp1
# Moyenne de chaque echantillon du plan p1 
ind <- plan2[,1:3]
sizeind <- nrow(ind)
meanechtp2 <- rep(NA,sizeind)
for (i in 1:sizeind){
  meanechtp2[i] <- mean(y[ind[i,]])
}
meanechtp2
probp1 <- plan1[,4]
espybarp1 <- sum(probp1 * meanechtp1)
espybarp1
```

**ii.** $\textbf{V}[\boldsymbol{\bar{y}}]:$

Formule de la variance

$\text{V}[\bar{y}]=E[\bar{y^2}]-\text{E}[\bar{y}]^2$

```{r}
varybarp1 <- sum(meanechtp1^2*probp1) - espybarp1^2
varybarp1
```

**iii.**$\textbf{Biais}[\boldsymbol{\bar{y}}]:$

$\text{Biais}[\bar{y}]=\text{E}[\bar{y}] - \bar{y}_{\mu}$


```{r}
biaisybarp1 <- espybarp1 - ybarmu
biaisybarp1
```

**iiv.**$\textbf{EQM}[\boldsymbol{\bar{y}}]:$

Comme le biais est nul donc $\text{EQM}[\bar{y}]=\text{V}[\bar{y}]$

```{r}
eqmybarp1 <- varybarp1
eqmybarp1
```

**Plan2**

**i.** $\textbf{E}[\boldsymbol{\bar{y}}]:$

```{r}
probp2 <- plan2[,4]
espybarp2 <- sum(probp2 * meanechtp2)
espybarp2
```

**ii.** $\textbf{V}[\boldsymbol{\bar{y}}]:$

```{r}
varybarp2 <- sum(meanechtp2^2*probp2) - espybarp2^2
varybarp2
```

**iii.**$\textbf{Biais}[\boldsymbol{\bar{y}}]:$

```{r}
biaisybarp2 <- espybarp2 - ybarmu
biaisybarp2
```

**iiv.**$\textbf{EQM}[\boldsymbol{\bar{y}}]:$

```{r}
eqmybarp2 <- varybarp2 - biaisybarp2^2
eqmybarp2
```

**(d)Lequel des plans est le meilleur ? Pourquoi ?**

Le plan2 est le meilleur car il minimise le EQM

$2. \ $ Pour la population utilisée comme exemple en classe, formée de $8$ individus.

$$U=\{1, 2, 3, 4, 5, 6, 7, 8\}$$
**(a) Déterminons la probabilité de sélection $\boldsymbol{\pi_{i}}$ , pour chaque unité $\boldsymbol{i}$. **

Le nombre total des individus est de 8.
Donc la probabilité de selectionnée chaque individu est de $\frac{1}{8}$

$$\boxed{\pi_{i}=\frac{1}{8}}$$
**(b) Quelle est dans ce contexte la distribution de $\boldsymbol{\widehat{t}=8\bar{y}}$ ?**

```{r}
Pop <- c (1,2,4,4,7,7, 7,8)
# extraction des echantillons
echtp3 <- plan[,1:4]
meanechtp3 <- rep(NA,nrow(echtp3))
for (i in 1:nrow(echtp3)){
  meanechtp3[i] <- mean(Pop[echtp3[i,]])
}
tchap <- 8 * meanechtp3
#shapiro.test(tchap)
```


## 3. Estimation d’Horvitz-Thompson

**(a) Déterminons les probabilités d’inclusion du premier et du second ordre de ce plan de sondage.**

$\underline{\text{Probabilités d’inclusion du premier ordre}}$

```{r}
N <- length(Pop)
n <- 4
p <- plan4[,1:n]
sizeech <- nrow(p)
k <- c(1:N)
probp4 <- plan4[,5]
appartenancepikp4 <- un_dedansp(p,k,probp4)[[1]]
pikp4 <- un_dedansp(p,k,probp4)[[2]]
p
head(appartenancepikp4,N)
head(pikp4,N)
```

$\underline{\text{Probabilités d’inclusion du seconde ordre}}$

```{r}
N <- length(Pop)
n <- 4
p <- plan4[,1:n]
sizeech <- nrow(p)
k <- c(1:N)
appartenancepiklp4 <- deux_dedansp(p,k,probp4)[[1]]
piklp4 <- un_dedansp(p,k,probp4)[[2]]
p
head(appartenancepiklp4,N)
head(piklp4,N)
```
**(b) Ajoutons au tableau du tableau plan4 une colonne donnant l’estimation du total calculé par la formule (1)**

L'estimation total est : 

$$\widehat{\tau}=\sum_{k\in\omega}\frac{y_{k}}{\pi_{k}}$$

```{r}
echp4 <- plan4[,1:4]
sizeechp4 <- nrow(echp4)
# estimation total
tauchap <- rep(NA,sizeechp4)
# probabilité d'inclusion d'un individu
pind <- 0.25
for (i in 1: sizeechp4){
  for (k in 1:length(pikp4)){
      tauchap[i] <- sum(echp4[i,] / pikp4[k])
  }
}
tauchap
# ajout d'une colonne tauchapeaux
plan4tauchapp <- cbind(plan4,tauchap) 
```


**(c) Évaluons l’espérance mathématique de cette variable aléatoire à l’aide du tableau
obtenu. L’estimateur est-il biaisé ?**

```{r}
tauchap <- plan4tauchapp[,6]
pr_ech <- plan4tauchapp[,5]
esptauchap <- sum(pr_ech * tauchap)
esptauchap
esptauchap - mean(esptauchap)
```
soit $E[\widehat{\tau}]=\text{esptauchap}$ et $\widehat{\bar{\tau}}\ $ $(\text{moyenne de tauchap})$, on a montrer que $E[\widehat{\tau}] - \widehat{\bar{\tau}}=0$ \ donc l'esperance n'est pas biaisé.


**(d) Évaluons la variance de cette variable aléatoire toujours à l’aide du tableau obtenu.**

```{r}
vartauchap <- sum(tauchap^2 * pr_ech) - (esptauchap^2)
vartauchap
```


**(e) Calculons la variance avec la formule (2), page2.**

$$\text{Var}[\widehat{\tau}]=\sum_{k=1}^{N-1}\sum_{l=k+1}^{N}(\pi_{k}\pi_{l}-\pi_{kl})(\frac{t_{k}}{\pi_{k}}-\frac{t_{l}}{\pi_{l}})$$

```{r}
for (k in 1:N-1){
  for(l in k +1 :N){
    vartau <- sum(((pikp4[k] * pikp4[l]) - piklp4) * ((echp4[k,]/pikp4[k])-(echp4[l,])/pikp4[l])^2)
  }
}
```

