---
title: "TP_1"
author: "EL_Hadrami_N'DOYE_Ismael_Ramde"
date: "15/01/2021"
output:
  pdf_document: default
  html_document:
    df_print: paged
---

```{r setup, include=FALSE}
knitr::opts_chunk$set(echo = TRUE)
```

$\textbf{Exercice 1}$

```{r}
# importation du fichier ScriptEtud.R
source("scriptsEtud.R")
```

```{r}
n <- 500
P <- 1 / 10
theta <- 0.8
n.sim <- 1000
set.seed(2001)
piaw <- questDelicateMeth1(n,P,theta,n.sim)
```

$\text{a. Calcul de la moyenne et l'ecart type estimés}$

```{r}
probaoui1 <- P * (2 * theta - 1) - theta + 1
# X est une loi Binomiale
X <- rbinom(n.sim,n,probaoui1)
a <- (theta - 1) / ((2 * theta) - 1)
b <- 1 / (n * ((2 * theta) - 1))
moyenneEst1 <- a + (b * n * probaoui1)
varX <- n * probaoui1 * (1 - probaoui1)
ecarttype1 <- sqrt(b^2 * varX)
```

$\text{b. Les valeurs theoriques correspondantes}$

```{r}
mean(piaw)
sd(piaw)
```
$\text{c.}$

```{r}
hist(piaw,probability = TRUE,col = "blue")
```

$\text{2. Methode 2}$

```{r}
alpha <- 0.217
pia <- questDelicateMeth2(n, P, theta, alpha, n.sim)
```

$\text{a. Calcul de la moyenne et l'ecart type estimés}$

```{r}
probaoui2 <- (theta * P) + ((1 - theta) * alpha) 
a <- alpha * (theta - 1) / theta
b <- 1 / (n * theta)
moyenneEst2 <- a + (b * n * probaoui2)
varX <- n * probaoui2 * (1 - probaoui2)
ecarttype2 <- sqrt((1 / (n * theta)^2) * varX)
```

$\text{b. Les valeurs theoriques correspondantes}$

```{r}
mean(pia)
sd(pia)
```

$\text{c.}$

$\text{Tracage de l'histogramme}$

```{r}
hist(pia,probability = TRUE,col = "red")
```

$\text{3.}$

```{r}
```

$\text{3.Echantillonage classique}$

$\text{4.a : Calcul de } \bar{y}_{u} et \ \text{S pour la population}$

```{r}
source("Script2.R")
ybarru <- sum(pop) / N
sigmacarre <- (1 / N) * sum((pop - ybarru)^2)
S <- sqrt((sigmacarre * N) / (N - 1))
```

$\text{4.b : Generons une trame de données contenant toutes les echantillons possibles}$

```{r}

```


$\text{4.c :}$

```{r}
options(OutDe=",")
pop <- c (3 , 6 , 24 , 27 , 30 , 36 , 51 , 57)
N <- length ( pop )
n <- 3
(n.ech <- choose (N , n))
ech.all <- cbind ( choix <- t ( matrix ( combn (1: N , n ) ,n , n.ech ) ) ,( matrix (pop [ choix ] , n.ech , n ) ) )
head (ech.all)
donneepop <- ech.all[,4:6]
ybarr <- apply(donneepop,1,mean)
s <- apply(donneepop,1,sd)
sybarr <- (1 - (n / N)) * (s^2 / n)
b.inf <- ybarr - (1.96 * sqrt(sybarr))
b.sup <- ybarr + (1.96 * sqrt(sybarr))
size <- 56
incl <- rep(0,size)
for (i in 1:size){
  if(ybarru <= b.sup[i] && ybarr >= b.inf[i]){
    incl[i] <- 1
  }
  else{
    incl[i] <- 0
  }
}
tram.donnee <- cbind(ybarr,s,b.inf,b.sup,incl)
head(tram.donnee,5)

```

$\text{4.d : Verifions numeriquement que} \ \mu_{\bar{y}}=\bar{y_{\mu}} \ \text{et que} \sigma_{\bar{y}}=(\sqrt{1-f})\frac{S}{n}$

```{r}
# moyenne de chaque population a 3 echantillons
muybarr <- mean(tram.donnee[,1]) 
muybarr
ybarru
f <- n / N
head(sqrt(1 - f) * (s / sqrt(n)),5)
head(sqrt(sybarr),5)
```

$\text{4.e : s est - il un estimateur sans biais de S}$

  
```{r}
esp <- cumsum(tram.donnee[,2]) / (1:size)
plot(esp,xlim = c(min(esp),max(esp)),type = "l",col="blue",main = "Esperance de S / s")
abline(h = S,col="red")
legend(x = 18,y = 14,legend=c("Esperence de s","Valeur de S"),fill = c("blue","red"),col=c("blue,red"))
```

D'apres la figure on observe que l'esperance de s ne converge pas vers la valeur de S.
Donc s n'est pas un estimateur sans biais  de S.


$\text{f. Déterminer la probabilité de commettre dans l’estimation de la moyenne une erreur}$

- plus de deux unités

On compte toutes les indices du vecteurs ybar dont leurs valeurs sont superieur a $\bar{y_{u}}+5$ puis on divise par le nombre d'element du vecteur ybar pour avoir la probabilité.


```{r}
length(which(ybarr > ybarru + 2 )) / size
```

- plus de cinq unités

On compte toutes les indices du vecteurs ybar  dont leurs valeurs sont superieur a $\bar{y_{u}}+5$ puis on divise par le nombre d'element du vecteur ybar pour avoir la probabilité.


```{r}
length(which(ybarr > ybarru + 5 )) / size
```

- plus de $25\%$

On compte toutes les indices du vecteurs ybar  dont leurs valeurs sont superieur a $\bar{y_{u}}+0.25$ puis on divise par le nombre d'element du vecteur ybar pour avoir la probabilité.

```{r}
length(which(ybarr > ybarru + 0.25 )) / size
```


g. Calcul de la probabilité de se tromper de plus de $20\%$ dans l’estimation de l’écart type S de la population.

```{r}
length(which(s > S + 0.20 )) / size
```

h.Le niveau de confiance de l’intervalle de confiance donné par la formule
$\bar{y}-2\widehat{\sigma}_{\bar{y}}\leq \bar{y}_{u}\leq \bar{y}+3\widehat{\sigma}_{\bar{y}}$

On compte le nombre d'element de $\bar{y}-2\widehat{\sigma}_{\bar{y}}$ et  $\bar{y}+3\widehat{\sigma}_{\bar{y}}$ dont $\bar{y}-2\widehat{\sigma}_{\bar{y}} \leq \bar{y}_{u} \leq \bar{y}+3\widehat{\sigma}_{\bar{y}}$ 

```{r}
born.inf <- ybarr - (2 * sqrt(sybarr))
born.sup <- ybarr + (3 * sqrt(sybarr))
length(which(ybarru >= born.inf & ybarru <= born.sup)) / size
```

Donc le niveau de confiance de cette intervall est de $92.86\%$