---
title: "TP 1"
author: "EL Hadrami N'DOYE et Ismaïl RAMDÉ"
date: "15/01/2021"
output:
  pdf_document: default
  html_document:
    df_print: paged
---

```{r setup, include=FALSE}
knitr::opts_chunk$set(echo = TRUE)
```

# Exercice 1

```{r}
# importation du fichier ScriptEtud.R
source("scriptsEtud.R")
```

## Estimation d’une proportion dans le contexte d’une question délicate

```{r}
n <- 500
P <- 1 / 10
theta <- 0.8
n.sim <- 1000
set.seed(2001)
piaw <- questDelicateMeth1(n,P,theta,n.sim)
```


## 1. Considérez un acte illégal commis par 10$\%$ de la population ($\pi$ A = 1/10). Si tous les répondants répondent honnêtement, simuler 1 000 fois la méthode 1 avec n = 500 et $\theta$ = 0,8.

### a. Calcul de la moyenne et l'ecart type estimés

On sait que la moyenne estimée correspond à l’espérance tant-disque l’écart-type estimé correspond à la racine carré de la variance.
Ici X suit une loi Binomiale.
Donc E(X) = a+ b*(n*P) et var = b^2 * (n*P(1-P))

```{r}
probaoui1 <- P * (2 * theta - 1) - theta + 1
# X est une loi Binomiale
X <- rbinom(n.sim,n,probaoui1)
a <- (theta - 1) / ((2 * theta) - 1)
b <- 1 / (n * ((2 * theta) - 1))

# Moyenne estimée
moyenneEst1 <- a + (b * n * probaoui1)
# Ecart type estimé
varX1 <- n * probaoui1 * (1 - probaoui1)
ecarttype1 <- sqrt(b^2 * varX1)
```

### b. Les valeurs theoriques correspondantes

```{r}
# moyenne
mean(piaw)
# écart-type
sd(piaw)
```

### c. Comment se compare la variance de cette méthode avec celle où l’on poserait directement la question dans le contexte où tous les répondants répondent honnêtement ?

Dans le cas où tous les repondants repondent honêtement, la variance serait inférieur à celle de la méthode precedente.

### d. Tracé d'un histogramme des valeurs observées de $\theta$AW
```{r}
hist(piaw,probability = TRUE,col = "blue")
```

### e. Commentaires



## 2. Reprise du travail avec la méthode 2 en utilisant $\alpha$ = 0, 217. Pour ce faire, la questDelicateMeth2 est disponible

```{r}
alpha <- 0.217
pia <- questDelicateMeth2(n, P, theta, alpha, n.sim)
```

### a. Calcul de la moyenne et l'ecart type estimés

```{r}
probaoui2 <- (theta * P) + ((1 - theta) * alpha) 
a <- alpha * (theta - 1) / theta
b <- 1 / (n * theta)

# Moyenne estimée
moyenneEst2 <- a + (b * n * probaoui2)
# Ecart type estimé
varX2 <- n * probaoui2 * (1 - probaoui2)
ecarttype2 <- sqrt((1 / (n * theta)^2) * varX2)
```

### b. Les valeurs theoriques correspondantes

```{r}
# moyenne
mean(pia)
# écart-type
sd(pia)
```

### c. Comment se compare la variance de cette méthode avec celle où l’on poserait directement la question dans le contexte où tous les répondants répondent honnêtement ?



### d. Tracé d'un histogramme des valeurs observées de $\theta$AW

```{r}
hist(pia,probability = TRUE,col = "red")
```

## 3. Évaluons les différentes EQM
- Pour p.neg = 0
```{r}
# méthode 1
varX1 + (moyenneEst1 - theta)
# méthode 1
varX2 + (moyenneEst2 - theta)
```

- Pour p.neg = 0.1
```{r}

```

- Pour p.neg = 0.2
- Pour p.neg = 0.3
.
\newline
\newline 



## 4. Échantillonnage classique

### a. Calcul de $\bar{y}_{u}$ et  S pour la population

```{r}
source("Script2.R")
ybarru <- sum(pop) / N
sigmacarre <- (1 / N) * sum((pop - ybarru)^2)
S <- sqrt((sigmacarre * N) / (N - 1))
```

### b. Generation d'une trame de données contenant toutes les echantillons possibles

```{r}
head(ech.all)
```


### c. Création de la nouvelle trame de données

```{r}
options(OutDe=",")
pop <- c (3 , 6 , 24 , 27 , 30 , 36 , 51 , 57)
N <- length ( pop )
n <- 3
(n.ech <- choose (N , n))
ech.all <- cbind ( choix <- t ( matrix ( combn (1: N , n ) ,n , n.ech ) ) ,( matrix (pop [ choix ] , n.ech , n ) ) )
head (ech.all)
donneepop <- ech.all[,4:6]
ybar <- apply(donneepop,1,mean)
s <- apply(donneepop,1,sd)
sigmachapeau.ybar <- (1 - (n / N)) * (s^2 / n)
b.inf <- ybar - (1.96 * sqrt(sigmachapeau.ybar))
b.sup <- ybar + (1.96 * sqrt(sigmachapeau.ybar))
size <- 56
incl <- rep(0,size)
for (i in 1:size){
  if(ybarru <= b.sup[i] && ybar >= b.inf[i]){
    incl[i] <- 1
  }
  else{
    incl[i] <- 0
  }
}
tram.donnee <- cbind(ybar,s,b.inf,b.sup,incl)
head(tram.donnee,5)

```

### d. Verifions numeriquement que $\mu_{\bar{y}}=\bar{y_{\mu}}$ et que $\sigma_{\bar{y}}$=($\sqrt{1-f}$)$\frac{S}{n}$

```{r}
# moyenne de chaque population a 3 echantillons
muybarr <- mean(tram.donnee[,1]) 
muybarr
ybarru
f <- n / N
head(sqrt(1 - f) * (S / sqrt(n)),5)
sygmaybarr <- sqrt((1 - (n / N)) * (S^2 / n))
sygmaybarr
```

### e. s est-il un estimateur sans biais de S ?

  
```{r}
esp <- cumsum(tram.donnee[,2]) / (1:size)
plot(esp,xlim = c(min(esp),max(esp)),type = "l",col="blue",main = "Esperance de S / s")
abline(h = S,col="red")
legend(x = 18,y = 14,legend=c("Esperence de s","Valeur de S"),fill = c("blue","red"),col=c("blue,red"))
```

D’après la figure on observe que l’espérance de s ne converge pas vers la valeur de S.
Donc s n'est pas un estimateur sans biais  de S.


$\textbf{f. Déterminer la probabilité de commettre dans l’estimation de la moyenne une erreur}$

- plus de deux unités

On compte toutes les indices du vecteurs ybar dont leurs valeurs sont superieur a $\bar{y_{u}}+5$ puis on divise par le nombre d'element du vecteur ybar pour avoir la probabilité.


```{r}
length(which(ybar > ybarru + 2 )) / size
```

- plus de cinq unités

On compte toutes les indices du vecteurs ybar  dont leurs valeurs sont superieur a $\bar{y_{u}}+5$ puis on divise par le nombre d'element du vecteur ybar pour avoir la probabilité.


```{r}
length(which(ybar > ybarru + 5 )) / size
```

- plus de $25\%$

On compte toutes les indices du vecteurs ybar  dont leurs valeurs sont superieur a $\bar{y_{u}}+0.25$ puis on divise par le nombre d'element du vecteur ybar pour avoir la probabilité.

```{r}
length(which(ybar > ybarru + 0.25 )) / size
```


**g. Calcul de la probabilité de se tromper de plus de $20\%$ dans l’estimation de l’écart type S de la population**.

```{r}
length(which(s > S + 0.20 )) / size
```

**h.Le niveau de confiance de l’intervalle de confiance donné par la formule**

$\bar{y}-2\widehat{\sigma}_{\bar{y}}\leq \bar{y}_{u}\leq \bar{y}+2\widehat{\sigma}_{\bar{y}}$

On compte le nombre d'element de $\bar{y}-2\widehat{\sigma}_{\bar{y}}$ et  $\bar{y}+2\widehat{\sigma}_{\bar{y}}$ dont $\bar{y}-2\widehat{\sigma}_{\bar{y}} \leq \bar{y}_{u} \leq \bar{y}+2\widehat{\sigma}_{\bar{y}}$ 

```{r}
born.inf <- ybar - (2 * sqrt(sigmachapeau.ybar))
born.sup <- ybar + (2 * sqrt(sigmachapeau.ybar))
length(which(ybarru >= born.inf & ybarru <= born.sup)) / size
```

Donc le niveau de confiance de cette intervall est de $89.28\%$

**i.Le niveau de confiance de l’intervalle de confiance donné par la formule**

$\bar{y}-3\widehat{\sigma}_{\bar{y}}\leq \bar{y}_{u}\leq \bar{y}+3\widehat{\sigma}_{\bar{y}}$

```{r}
born.inf <- ybar - (3 * sqrt(sigmachapeau.ybar))
born.sup <- ybar + (3 * sqrt(sigmachapeau.ybar))
length(which(ybarru >= born.inf & ybarru <= born.sup)) / size
```
Donc le niveau de confiance de cette intervall est de $92.86\%$

**j.Le niveau de confiance de l’intervalle de confiance donné par la formule**

$\bar{y}-2\sigma_{\bar{y}}\leq \bar{y}_{u}\leq \bar{y}+2\sigma_{\bar{y}}$

```{r}
born.inf <- ybar - (2 * sygmaybarr)
born.sup <- ybar + (2 * sygmaybarr)
length(which(ybarru >= born.inf & ybarru <= born.sup)) / size
```

Donc le niveau de confiance de cette intervall est de $92.86\%$